【裁判字號】    96,訴,350
【裁判日期】    970911
【裁判案由】    侵權行為損害賠償
【裁判全文】
臺灣花蓮地方法院民事判決               96年度訴字第350號
原      告  乙○○
訴訟代理人  阮慶文律師
被      告  丙○○
            內政部營建署太魯閣國家公園管理處
法定代理人  甲○○
共      同
訴訟代理人  曾泰源律師
上列當事人間侵權行為損害賠償事件，本院判決如下：
    主      文
原告之訴及假執行之聲請均駁回。
訴訟費用由原告負擔。
    事實及理由
一、按原告之訴，依其所訴之事實，在法律上顯無理由者，法院
    得不經言詞辯論，逕以判決駁回之，民事訴訟法第249條第2
    項定有明文。又所謂原告之訴，依其所述之事實，在法律上
    顯無理由者，係指依原告於訴狀內記載之事實觀之，在法律
    上顯然不能獲得勝訴之判決者而言，此有最高法院62年臺上
    字第845號判例意旨可資參照。再者，原告之訴顯無理由者
    ，雖已為辯論仍得依民事訴訟法第249條第2項之規定辦理，
    否則如原告之訴，確已具有該條規定之情形，僅因未及時發
    見，而定期辯論，即謂無該條規定之適用，勢將徒增訟累，
    毫無實益，亦有司法院民事廳82年7月23日（82）廳民1字第
    13700號研究意見可參。
二、原告主張：
（一）被告丙○○為被告內政部營建署太魯閣國家公園管理處（
      下稱太管處）之受僱人，擔任司機一職，於民國93年9月1
      2日下午9時10分許，駕駛車號CO-9843公務車行經花蓮縣
      秀林鄉○○○○路173公里50公尺轉彎處，應注意劃有中
      心分向限制線之路段，不得跨越中心分向限制線，且依當
      時情形，並無不能注意之情事，竟疏未注意而將其所駕駛
      之車輛跨在中心分向限制線上行駛，適原告駕駛車號M9-3
      31號計程車行經該處，轉彎不及撞及被告丙○○所駕駛之
      車輛，至原告受有右膝挫傷、左踝挫傷、兩手掌挫傷等傷
      害，爰依據民法第184條第1項前段、第193條第1項、第19
      5條第1項、第196條、第188條第1項前段規定，請求被告
      連帶賠償原告新臺幣（下同）2,106,851元（含醫療費175
      ,601 元、交通費用35,050元、裝設假牙59,000元、工作
      損失780,000元、精神慰藉金1,000,000元、車輛維修572,
      00元）。
（二）被告丙○○並非國家賠償法上之公務員，且駕駛公務車僅
      係單純勞務提供，並不生有行使公權力而得產生公法上效
      力可言，是被告丙○○與被告太管處間乃存在有私法上之
      僱用關係，原告依據上開規定請求，於法並無不合。
（三）並聲明：(1)被告應連帶給付原告2,106,851元及均自起訴
      狀繕本送達翌日起至清償日止，按年息5％計算之利息。
      (2)願供擔保，請准宣告假執行。
三、被告太管處對於被告丙○○為其司機，於上述時、地駕駛被
    告太管處之公務車與原告發生交通事故，致原告受傷等事實
    並不爭執，惟以：原告起訴被告丙○○部分，以民法第184
    條、第193條、第193條第1項、第195條第1項、第196條為請
    求權依據，另臚列民法第188條僱用人責任為訴請被告太管
    處負連帶責任之依據，然太管處為行政機關，原告依據公務
    員因執行職務過失不法侵害他人權利，應依國家賠償法請求
    賠償，是原告依民法第188條為請求權基礎請求被告太管處
    連帶負賠償責任，於法即屬不合。又被告丙○○因執行職務
    行使公權力，因過失不法侵害人民權利者，有請求權人僅得
    依國家賠償法，向賠償義務機關請求損害賠償，不得依民法
    第186條或第188條直接向該公務員求償，原告之起訴亦不合
    法，均應予以駁回。退步言之，本件原告主張因車禍所受之
    傷害支出醫療費用，有些傷勢非刑事判決所認定，該傷勢自
    與車禍無因果關係可言，又主張不能工作之損失及汽車修理
    費部分並未舉證實說，不足採信，精神慰撫金部分亦無理由
    等語置辯。並均聲明：原告之訴駁回；如受不利判決，願供
    擔保請准免於假執行。
四、本院之判斷：
（一）被告丙○○部分：
   1、按國家賠償法所稱公務員者，謂依法令從事於公務之人員
      。公務員於執行職務行使公權力時，因故意或過失不法侵
      害人民自由或權利者，國家應負損害賠償責任。又公務員
      因故意違背對於第三人應執行之職務，致第三人之權利受
      損害者，負賠償責任，其因過失者，以被害人不能依他項
      方法受賠償時為限，負其責任。國家賠償法第2條第1項、
      第2項前段、民法第186條第1項分別定有明文。次按公務
      員於執行職務行使公權力時，因過失不法侵害人民自由或
      權利者，有請求權人僅得依國家賠償法之規定，向賠償義
      務機關請求損害賠償，不得依民法第186條第1項規定，向
      該有過失之公務員請求損害賠償。如原告逕向該有過失之
      公務員提起損害賠償之訴，得依民事訴訟法第249條第2項
      規定，認其訴顯無理由，逕以判決駁回之（見法院辦理國
      家賠償事件應行注意事項第7點）。
   2、經查，本件原告主張被告丙○○係被告太管處公務車司機
      ，因被告丙○○駕駛公務車時之過失，始導致系爭車禍之
      發生，然被告並非公務員，且非執行職務行使公權力云云
      ，惟查，被告丙○○為太管處之駕駛，並依法領有俸點，
      為公務員之事實，業據被告提出太管處技工、駕駛、工友
      考核通知書一份為證，自堪信為真實。又執行職務行使公
      權力行為之範疇於解釋上，以社會通念作客觀之觀察，凡
      屬於該公務員職務權限範圍內之行為，均應包括在內，則
      不僅包括公務員履行其職務或與履行職務有直接及內在關
      聯性之行為，尚包括因履行職務之時間或處所有關之行為
      。是以被告丙○○既負責駕駛公務車，且車禍發生時係搭
      載耶魯大學教授參訪園區，有太管處使用車輛申請單在卷
      可按，其駕駛公務車發生車禍事故，究不得謂斯時非屬執
      行職務行使公權力之所造成，原告將之割裂解釋為獨立之
      私法行為，依民法第184條及第188條第1項之規定請求被
      告丙○○負私法上之連帶賠償責任，於法無據，揆諸上述
      說明，原告此部分之主張自無理由，應予駁回。
（二）被告太管處部分：
   1、按公務員因故意違背對於第三人應執行之職務，致第三人
      之權利受損害者，負賠償責任，其因過失者，以被害人不
      能依他項方法受賠償時為限，負其責任。固為民法第186
      條第1項所明定，惟本條所定公務員執行之職務，既為公
      法上之行為，其任用機關自無民法第188條第1項或第28條
      規定之適用（最高法院67年台上字第1196號判例可資參照
      ）。是如依法令從事於公務之人員，於執行職務行使公權
      力時，因故意或過失不法侵害人民自由或權利者，被害人
      即應循國家賠償法所規定之程序請求國家賠償，如依民法
      第188條之規定請求國家負侵權行為之連帶賠償責任，即
      屬與法有違。
   2、經查，本件原告係以被告丙○○涉嫌過失傷害案件，請求
      被告太管處連帶賠償損害，惟揆諸前揭說明，原告此部分
      之請求自難謂為合法，應予駁回。
五、綜上所述，本件依據原告主張之事實及揆諸前開法令之規定
    ，自不得認原告之起訴為合法，且足認顯無理由，爰經言詞
    辯論後，判決駁回原告之訴。而原告之訴既經駁回，則其假
    執行之聲請亦失所依附，應併駁回之。
六、依民事訴訟法第249條第1項第6款、第2項、第78條、第85條
    第1項前段，判決如主文。
中    華    民    國    97    年    9     月    11    日
                        台灣花蓮地方法院民事庭
                            法      官  劉柏駿
上列為正本係照原本作成。
如不服本判決，應於送達後20日內，向本院提出上訴狀並表明上
訴理由，如於本判決宣示後送達前提起上訴者，應於判決送達後
20日內補提上訴理由書(須附繕本)。
中    華    民    國    97    年    9     月    11    日
                            法院書記官  蔡芬芳


司法院資訊處製作；財團法人民間司法改革基金會備份。
